臺灣高等法院刑事判決　　　　　　　　　　　　　九十一年度交上易字第二三七號
　　上　訴　人
　　即　被　告　丙○○
　　選任辯護人　陳文雄
右上訴人因過失傷害案件，不服臺灣新竹地方法院九十年度交易字第一八七號，中華
民國九十一年五月二十一日第一審判決（起訴案號：臺灣新竹地方法院檢察署九十年
度偵字第四六九三號），提起上訴，本院判決如左：
    主  文
原判決關於丙○○部分撤銷。
丙○○因過失傷害人致重傷，處有期徒刑陸月，如易科罰金以參佰元折算壹日。緩刑
貳年。
    事  實
一、丙○○於民國九十年七月五日晚上九時五十五分許，沿新竹縣新豐鄉○○路，由
    明新技術學院往新豐火車站方向行走，欲搭火車返家，行走至新竹縣新豐鄉○○
    路一九三號前，應注意由行人穿越道穿越道路，且在設有劃分島之路段不得穿越
    道路，而當時亦無不能注意之情事，竟為圖便捷，在上開地點，由西往東方向，
    貿然跑步穿越劃分島橫越新興路至北上車道。適徐建鈞駕駛車牌ＨＲＱ─九七０
    號重型機車，超過時速限制五十公里而以時速七十公里之速度，沿上開路段由南
    往北方向行駛，且未注意車前狀況，因閃避丙○○不及而撞擊丙○○之身體右側
    ，因而人車倒地，徐建鈞向右前方擦地滑行至停放路旁之銀白色自小客車車底，
    受有外傷性腦受傷（瀰漫性軸突損傷）、腦傷合併雙側肢體癱瘓、腦幹損傷水腫
    及頭皮撕裂傷等重大難治之傷害；丙○○亦遭徐建鈞撞擊跌倒亦受有右側肩部手
    肘擦挫傷、右膝鈍挫傷等傷害（徐建鈞過失傷害部分原審另行判決有罪確定）。
    丙○○於肇事後，在現場等待員警到達，乃向員警申告自己犯罪事實並接受裁判
    。
二、案經徐建鈞之法定代理人乙○○○訴由新竹縣警察局竹北分局報告臺灣新竹地方
    法院檢察署檢察官偵查起訴。
    理  由
一、右揭時、地被告丙○○為圖便捷，貿然由西往東方向，跑步穿越劃分島橫越新竹
    縣新豐鄉○○路至北上車道，與被告徐建鈞超過時速限制五十公里而以時速七十
    公里之速度騎駛之重型機車發生撞擊，致被害人徐建鈞受有外傷性腦受傷（瀰漫
    性軸突損傷）、腦傷合併雙側肢體癱瘓、腦幹損傷水腫及頭皮撕裂傷等重大難治
    傷害之事實，業據被告迭於警訊、偵查、原審及本院審理中坦承不諱，核與告訴
    人即被害人徐建鈞之法定代理人乙○○○指訴之情節相符，並經證人即跟隨於被
    害人徐建鈞後方騎駛機車之目擊證人李健豪、楊森閔於警訊、偵查中結證明確（
    參見偵查卷第十至十六頁、第三三至三四頁、第四六至四七頁），復有道路交通
    事故調查報告表一紙、新竹縣警察局舉發違反道路交通管理事件通知單一紙、現
    場照片四幀附卷（參見偵查卷第十七頁、第二一至二三頁）可稽，且被害人徐建
    鈞因本件車禍受有如犯罪事實欄所述之傷害，亦有長庚紀念醫院、財團法人天主
    教湖口仁慈醫院所出具之診斷證明書三紙在卷（參偵查卷第十八頁、原審卷第二
    四頁、第五二頁）可查，應甚明確，而堪認定。
二、按行人穿越道路必需經由行人穿越道、在設有劃分島之路段不得穿越道路；又汽
    車行駛時，駕駛人應注意車前狀況，隨時採取必要之安全措施；再行車速度，依
    標誌之規定，道路交通安全規則第一百三十四條第一款、第二款、第九十四條第
    三項、第九十三條第一項分別定有明文，被告丙○○於前開時、地行走，自應遵
    守上開規定，且依上開卷附道路交通事故調查報告書所示，當時係晴天、夜間有
    照明、路面乾燥、無缺陷、道路無障礙物、視距良好等情形，並無不能注意之情
    事，詎被告丙○○未注意於此，由西往東方向擅自跑步穿越劃分島橫越新興路至
    北上車道，致與被害人徐建鈞駕駛車牌號碼ＨＲＱ─九七０號重型機車相撞，致
    被害人徐建鈞受傷，顯有過失，而被害人徐建鈞超過速限五十公里而以時速七十
    公里之速度騎駛，且未注意車前狀況，亦有過失，當甚明確。而本件經送臺灣省
    竹苗區車輛行車事故鑑定委員會鑑定、臺灣省車輛行車事故覆議鑑定委員會覆議
    結果，亦認被告丙○○行人在不得穿越道路之路段橫越道路、未注意左右來車為
    肇事主因，被害人徐建鈞駕駛重機車未注意車前狀況為肇事次因，亦同此認定，
    此有上開二委員會九十年十月二十九日竹鑑字第九０一一二六號函及所附鑑定意
    見書一份、九十一年二月七日府覆議字第九０二九二三號函一紙附卷（參見偵查
    卷第八八至九一頁、原審卷第二八頁）可按。堪認被告丙○○之過失行為與被害
    人徐建鈞傷害之結果，有相當因果關係，應甚明確。又被害人徐建鈞因被告丙○
    ○之過失行為，致受有外傷性腦受傷（瀰漫性軸突損傷）、腦傷合併雙側肢體癱
    瘓、腦幹損傷水腫及頭皮撕裂傷等傷害，現今雖可聽懂言語，但無法說話，右側
    肢體無力及僵硬，預估可能無法恢復，日常生活需人照顧，依其病情應達重大難
    治之程度等情，業經財團法人長庚紀念醫院九十一年四月九日（九一）長庚院法
    字第０二０四號函說明在卷（參見原審卷第三三頁）可稽，足認被害人徐建鈞所
    受之傷害，應係刑法第十條第四項第六款之「其他於身體或健康，有重大難治之
    傷害」之重傷害。本件事證明確，被告丙○○之犯行洵堪認定。
三、核被告丙○○所為，係犯刑法第二百八十四條第一項後段過失致重傷罪。又證人
    即到場處理之員警黃玉宏於偵查時證稱：「（丙○○當時有無在場？）丙○○有
    ，：：我問目擊證人，有人橫越馬路，我請他指認，然後丙○○即自己走來：：
    」等語（參見偵查卷第五二頁），且為被告丙○○供承無訛，是在員警未知悉何
    人為肇事者之前，被告丙○○已自動申告犯罪事實並接受裁判，應依刑法第六十
    二條前段自首之規定減輕其刑。
四、原審認被告丙○○罪證明確，而予以論罪科刑，固非無見。惟原審未審酌證人即
    跟隨被害人徐建鈞後方騎駛機車之目擊證人李健豪、楊森閔於警訊時證述被害人
    被告徐建鈞車禍當時係以時速七十公里超速行駛之證詞，尚有未洽；又原審未及
    審酌被告丙○○願以新台幣（下同）二百八十萬元之金額賠償被害人之家屬，並
    已支付一百五十萬元予告訴代理人甲○○律師，此有告訴代理人甲○○律師出具
    之收據影本一紙在卷可稽，亦有未合。被告以原審量刑過重為由提起上訴，非無
    理由，且原審又有如上可議之處，自應由本院將原判決關於被告丙○○部分撤銷
    改判。爰審酌被告丙○○之過失程度、被害人徐建鈞超速及未注意車前狀況與有
    過失、被告丙○○為圖便捷趕搭火車之原因、被害人徐建鈞受有上述重傷害之結
    果、事後被告丙○○事已願意賠償被害人損害並已支付一百五十萬元予告訴人之
    代理人代收，及其犯後之態度良好等一切情狀，量處如主文第二項所示之刑，並
    諭知易科罰金之折算標準，以示懲儆。末查被告前未曾受有期徒刑以上刑之宣告
    ，此有本院被告全國前案紀錄表乙份可佐，其因一時疏慮，致犯本罪，且目前尚
    就讀於明新術學院工業管理系二年級，此有學生證影本一紙附卷（參見本院卷第
    四六頁）可憑，為免其學業中輟，及信其經此教訓，當知所惕勵，而無再犯之虞
    ，本院認對其所宣示之刑，以暫不執行為適當，爰併予諭知緩刑二年，以啟自新
    。
據上論斷，應依刑事訴訟法第三百六十九條第一項前段、第三百六十四條、第二百九
十九條第一項前段，刑法第二百八十四條第一項後段、第六十二條前段、第四十一條
第一項前段、第七十四條第一款，罰金罰鍰提高標準條例第一條前段、第二條，判決
如主文。
中      華      民      國    九十一    年      十      月     十八     日
                              臺灣高等法院交通法庭
                                  審判長法  官  黃  瑞  華
                                        法  官  陳  坤  地
                                        法  官  雷  雯  華
右正本證明與原本無異。
不得上訴。
                                        書記官  陳  思  云
中      華      民      國    九十一    年      十      月     十八     日
附錄：本案論罪科刑法條全文
刑法第二百八十四條第一項
因過失傷害人者，處六月以下有期徒刑、拘役或五百元以下罰金，致重傷
者，處一年以下有期徒刑、拘役或五百元以下罰金。
